【裁判字號】    98,訴,21
【裁判日期】    980724
【裁判案由】    違反毒品危害防制條例
【裁判全文】
臺灣臺南地方法院刑事判決                98年度訴字第21號
公  訴  人  臺灣臺南地方法院檢察署檢察官
被      告  乙○○
                    現因另案於臺灣臺南監獄臺南分監執行中
選任辯護人  彭大勇律師
            林士龍律師
上列被告因毒品危害防制條例案件，經檢察官提起公訴（九十六
年度偵字第一二二五二號、九十七年度偵緝字第三二五號），本
院判決如下：
    主  文
乙○○無罪。
    理  由
一、公訴意旨略以：被告乙○○於不詳時、地，向年籍不詳之吳
    嘉茂成年男子，以不詳價格購入第二級毒品安非他命後，基
    於販賣第二級毒品之犯意，以0000000000號電話
    ，作為販賣第二級毒品之對外聯絡工具，先於民國九十六年
    七、八月間某日與九十七年四月八、九日間某日十六時許，
    在臺南縣永康市○○路王建章婦產科附近之芳鄰便利超商等
    處，以每包新台幣（下同）五百元或一千元之代價，販售第
    二級毒品安非他命予丁○○二次。復於九十七年三月初某日
    及同年月十一日，在臺南市○區○○路全家超商及臺南縣永
    康市○○路彼薩飯店旁之便利超商處，以每次三千元之代價
    ，販售第二級毒品安非他命予丙○○二次，因認被告涉有販
    賣第二級毒品安非他命罪嫌等語。
二、按犯罪事實，應依證據認定之，無證據不得認定其犯罪事實
    ，又不能證明被告犯罪者，應諭知無罪之判決，刑事訴訟法
    第一百五十四條第二項、第三百零一條第一項分別定有明文
    。按施用毒品者指稱其向某人買受毒品之證詞，不得作為有
    罪判決之唯一證據，仍須調查其他必要之證據，以察其是否
    與事實相符；蓋毒品買受者之指證，其憑信性於通常一般人
    已有所懷疑，尚難確信其為真實之程度，況依毒品危害防制
    條例第十七條之規定，其供出毒品來源因而破獲者，復得減
    輕其刑，則其指證之真實性猶有疑慮，是施用毒品者之指證
    ，其真實性有待其他必要證據加以補強。所謂必要之補強證
    據，固不以證明販賣毒品犯罪構成要件之全部事實為必要，
    但以與施用者之指證具有相當之關聯性為前提，其經與施用
    者之指證綜合判斷，已達於確信其為真實之程度者，始得為
    有罪之認定（最高法院九十三年台上字第一一四七號、九十
    四年度台上字第二０三三號等判決參照）。公訴意旨認被告
    涉有販賣第二級毒品安非他命罪嫌，係以證人丁○○、丙○○於偵查中均證述曾向被告購買第二級毒品安非他命等情為
    據。訊據被告堅詞否認涉有販賣第二級毒品安非他命罪嫌，
    辯稱：並未販售第二級毒品安非他命予證人丁○○、丙○○
    ；另辯稱：其前曾檢舉案外人戊○○非法持有槍械，戊○○
    知悉此事後，挾怨報復，唆使證人丁○○誣指其販毒云云。
三、經查：
（一）證人丙○○於偵查中雖結證稱：自九十七年三月初起，開
      始向被告乙○○購買第二級毒品安非他命；並證稱：最後
      一次購買第二級毒品安非他命係在九十七年三月十一日為
      警查獲前數日所購得；另結證稱：其向被告購毒時，均係
      以電話約在外見面交易云云（參見九十七年度偵緝字第一
      五五四號卷第四三頁）；惟證人丙○○於本院審理時，翻
      異前證改稱：未曾向被告購買第二級毒品安非他命；之前
      於偵查中證稱曾向被告購買第二級毒品安非他命等情，係
      因前曾向被告借款未還，因被告催債甚急，憤而誣指被告
      販毒云云（參見本院卷第一九九頁）。依此，證人丙○○
      於偵查及本院審理時，就其是否向被告購買第二級毒品安
      非他命等情，前後證述不一，其在偵查中所證是否屬實，
      已非無疑。況證人丙○○於警詢初次陳述向被告購買第二
      級毒品安非他命等證詞時，係因承辦員警質疑其販賣毒品
      予案外人陳文華（參見警卷第二０頁），是證人卓文華為
      前開證詞時，其自身亦因涉嫌販賣第二級毒品安非他命遭
      警懷疑中，是其陳述被告為其上手之舉，不無推諉責任之
      嫌甚或企求適用毒品危害防制條例第十七條供出毒品來源
      之減刑規定有關，故證人丙○○此部分證詞與其自身利益
      相關，其陳述之可信度，猶需再次斟酌。此外，公訴意旨
      所指被告販賣第二級毒品安非他命予證人丙○○之犯行，
      除證人丙○○於偵查中之單一證述外，並無相關之通聯記
      錄或監聽譯文可資佐證證人丙○○前開證述屬實。況本案
      亦未查獲被告持有大量毒品或電子磅秤等販毒工具，從而
      ，尚難僅以證人丙○○單一且前後不一之證述，即認被告
      確有販賣第二級毒品安非他命予證人丙○○之犯行。
（二）
    (一)證人丁○○於偵查中證稱：其自九十六年七、八月間開始
      向被告購買第二級毒品安非他命，最後一次購買毒品係在
      警局所述之九十七年四月八至九日間十六時許；另證稱：
      其與被告均係以電話聯絡，其在電話中表明要五百元或一
      千元，被告會應允並約定交易毒品之地點，並即開車至約
      定地點並將毒品親手交付云云（參見本院卷第一八九頁至
      一九０頁所示證人丁○○偵查中應訊時之勘驗筆錄、警卷
      第三五頁）；然證人丁○○於本院審理時即改證稱：未曾
      向被告購買毒品；另證稱：其於警詢及偵查中證述曾向被
      告購買第二級毒品安非他命係因證人戊○○稱被告曾向員
      警檢舉其施用毒品，要其檢舉被告販毒，其始為前開不實
      之證述；其在偵查中係屬偽證云云（參見本院卷第一三八
      頁、第一三九頁），從而，證人丁○○於偵查及本院審理
      時，就其是否向被告購買第二級毒品安非他命等情，前後
      證述完全不同，其在偵查中所為曾向被告購買毒品等證詞
      之真實性，自非無疑。又被告在證人丁○○於九十七年五
      月二十七日前往台南縣警察局永康分局製作警詢筆錄並證
      稱曾向被告購買毒品前之九十七年五月三日，確曾至台南
      縣警察局永康分局製作檢舉證人戊○○非法持有槍彈之筆
      錄（參見警卷第四頁），參以證人即為證人丁○○製作前
      開指證被告販賣毒品警詢筆錄之承辦員警阮宗文於本院審
      理時亦結證稱：證人丁○○至永康分局製作前開警詢筆錄
      時，證人戊○○確曾陪同前往等語（參見本院卷第一六０
      頁），足見證人丁○○所述其係因證人戊○○之唆使，始
      前往永康分局指證被告販毒等語，似非全屬迴護被告之詞
      ，非全然無可採。是證人丁○○於偵查中所為前開證詞之
      真實性，令人懷疑，無從確信。
    (二)公訴意旨所指被告販賣第二級毒品安非他命予證人丁○○
      共計二次，其中於九十六年七、八月間該次犯行，除證人
      丁○○於偵查中之單一證述外，並無其他證據佐證。而九
      十七年四月八至九日販賣毒品予證人丁○○該次犯行，除
      被告與證人丁○○於九十七年四月八日曾有二次通聯紀錄
      外，亦無其他證據相佐。而該通聯紀錄，均係證人丁○○
      發送簡訊予被告之紀錄（參見前開偵卷第五八頁），此與
      證人丁○○於偵查中證述其以電話與被告聯絡，並在電話
      中約定交易毒品之數量、地點等事項之交易模式顯有不同
      。況簡訊與實際通話不同，僅係單方意思之表達，若無相
      對應之簡訊回覆，無從確認收受訊息者，認同或允諾原發
      送訊息者之意思表示。而被告與證人丁○○於九十七年四
      月八日兩次通聯紀錄均係證人丁○○發送簡訊予被告，並
      無被告發送簡訊予證人丁○○之情形。是縱推認該二次簡
      訊係證人丁○○發送欲購買毒品之訊息予被告，亦無從認
      定被告與證人丁○○曾達於交易毒品之合意。是該二次通
      聯紀錄無法做為加強證人丁○○於偵查中所為曾向被告購
      買第二級毒品安非他命證述可信性之佐證。
    (三)綜此，證人丁○○於偵查中之證詞，不無誣陷被告之虞，
      且與其在審判中所為之證詞相異，此外，亦無他證足以佐
      證證人丁○○於偵查中所為前開證詞，從而，尚難僅以證
      人丁○○反覆不一，且不無可疑之單一證詞，即認被告確
      有公訴意旨所指販賣第二級毒品安非他命予證人丁○○之
      犯行。
四、綜此，依本院調查證據所得，尚難認定被告確有販賣第二級
    毒品安非他命予證人丙○○、丁○○之犯行，此外，復查無
    其他積極證據足認被告確有公訴意旨所指前開販毒行為，自
    應為無罪判決之諭知。
據上論斷，應依刑事訴訟法第三百零一條第一項，判決如主文。
本案經檢察官甲○到庭執行職務
中    華    民    國    98    年    7     月    24    日
                            刑事第十二庭
                                審判長法  官  卓穎毓
                                      法  官  莊玉熙
                                      法  官  魏玉英
以上正本證明與原本無異。
如不服本判決應於收受本判決後10日內向本院提出上訴書狀，並
應敘述具體理由。如未敘述上訴理由者，應於上訴期間屆滿後20
日內向本院補提理由書狀（均須按他造當事人之人數附繕本）「
切勿逕送上級法院」。
                                      書記官  秦建華
中    華    民    國    98    年    7     月    24    日


司法院資訊處製作；財團法人民間司法改革基金會備份。
